臺灣雲林地方法院行政訴訟判決　
110年度交字第84號
原      告  林孟璇  
被      告  交通部公路總局嘉義區監理所

法定代理人  黃萬益  
訴訟代理人  陳榮彬  
            吳冠頡  
上列當事人間交通裁決事件，原告不服被告民國110 年10月21日
雲監裁字第72-ZDA303799號、第72-ZDA303954號、第72-ZDA3039
55號、第72-ZDA303956號等裁決，提起行政訴訟，本院判決如下
：
    主  文
原處分如附表編號3 所示之裁決應予撤銷。
原告其餘之訴駁回。
訴訟費用新臺幣參佰元，由被告負擔四分之一，餘由原告負擔。
被告應給付原告新臺幣柒拾伍元。
    事實及理由
壹、程序事項
    查本件係因原告不服被告所為道路交通管理處罰條例（下稱
    道交條例）第8 條之裁決而提起撤銷訴訟，依行政訴訟法第
    237 條之1 規定，應適用交通裁決事件訴訟程序，本院並依
    同法第237 條之7 規定，爰不經言詞辯論，逕為裁判。
貳、實體事項
一、事實概要：緣原告駕駛車牌號碼000-0000號自用小客車（下
    稱系爭車輛）於民國110 年7 月15日13時55分至59分許，在
    國道1 號北向240.3 公里、240.0 公里、239.9 公里、232.
    9 公里處，經內政部警政署國道公路警察局第四公路警察大
    隊（下稱舉發機關）分別以第ZDA000000 號、第ZDA000000 
    號、第ZDA000000 號、第ZDA000000 號等違規通知單，舉發
    道交條例第33條第1 項第4 款「行駛高速公路未依規定變換
    車道（未依規定在變換車道完成時全程使用方向燈）」之違
    規。原告不服舉發機關上開舉發，於110 年8 月12日向被告
    所屬雲林監理站提出陳述，雲林監理站於同年月17日以嘉監
    雲站字第1100196805號函請舉發機關查證，舉發機關復於同
    年月26日以國道警四交字第1104702807號函復舉發並無違誤
    ，雲林監理站嗣於同年月31日以嘉監雲站字第1100191815號
    函復原告，原告仍不服，向雲林監理站申請開立裁決書，雲
    林監理站爰於110 年10月21日開立雲監裁字第72-ZDA303799
    號、第72-ZDA303954號、第72-ZDA303955號、第72-ZDA3039
    56號等裁決等裁決（如附表編號1 至4 所示，下合稱原處分
    ），原處分各裁處原告罰鍰新臺幣（下同）3,000 元，並各
    記違規點數1 點（即4 件裁處書合計裁處原告罰鍰1 萬2,00
    0 元，並記違規點數4 點），而原告不服如附表編號1 至4 
    所示裁決即原處分，遂提起本件行政訴訟。
二、原告主張略以：原告駕駛系爭車輛於駛入國道前，在平面道
    路時已因未依規定變換車道業經舉發並已繳納罰鍰，本件在
    國道所為之4 次未依規定變換車道之違規時間，距離前述平
    面道路違規行為之發生時間，僅相隔4 分鐘，應不得連續舉
    發等語。並聲明：㈠原處分撤銷。㈡訴訟費用由被告負擔。
三、被告答辯略以：按道路交通安全規則第105 條、第109 條第
    2 項第2 款後段及高速公路及快速公路交通管制規則第11條
    第2 款等規定，其立法目的在於使其他用路人得預知該車之
    行車動向而為安全之措施。而所謂「應先顯示方向燈」一事
    ，解釋上應係指於開始變換前至變換完成之過程中應全程顯
    示方向燈。故原告自應於變換車道前即已使用方向燈以提醒
    後方駕駛，且於變換車道過程中直至變換車道完成止，均須
    使用方向燈。若僅係在變換車道之某一過程瞬間、短暫使用
    方向燈，即難認屬「依規定使用方向燈」。又按行政罰法第
    25條規定，本案各次違規行為有時序先後之別，行為地點亦
    不相同，且原告應遵守之注意規定均屬獨立，由社會一般觀
    察方式，可明確區隔為數行為，故其各次違規，在每次均造
    成用路人行車安全危害下，自應分別評價，而無重複處罰之
    問題。綜上所述，本案既經舉發機關查證依法舉發並無違誤
    ，被告依道交條例第33條第1 項第4 款規定，以原處分各裁
    處原告罰鍰3,000 元，並各記違規點數1 點（即4 件裁處書
    合計裁處原告罰鍰1 萬2,000 元，並記違規點數4 點），於
    法應無不合等語，資為抗辯。並聲明：㈠原告之訴駁回。㈡訴
    訟費用由原告負擔。
四、本院之判斷：
㈠、按「汽車行駛於高速公路、快速公路或設站管制之道路，應
    遵守其管制之規定。」、「汽車駕駛人，應依下列規定使用
    方向燈：…左（右）轉彎時，應先顯示車輛前後之左（右）
    邊方向燈光；變換車道時，應先顯示欲變換車道方向之燈光
    ，並應顯示至完成轉彎或變換車道之行為。」道路交通安全
    規則第105 條、第109 條第2 項第2 款分別定有明文。復按
    「汽車在行駛途中，變換車道或超越前車時，應依標誌、標
    線、號誌指示，並不得有下列情形：…未依規定使用方向燈
    。」高速公路及快速公路交通管制規則第11條第2 款亦有明
    定。又按「汽車行駛於高速公路、快速公路或設站管制之道
    路，不遵使用限制、禁止、行車管制及管理事項之管制規則
    而有下列行為者，處汽車駕駛人3,000 元以上6,000 元以下
    罰鍰：…四、未依規定變換車道。」、「汽車駕駛人有下列
    各款所列條款之一者，除依原條款處罰鍰外，並予記點：…
    有第33條第1 項…情形之一者，各記違規點數1 點。」道交
    條例第33條第1 項第4 款、第63條第1 項第1 款亦分別規定
    甚明。再按「對於違反本條例之行為者，民眾得敘明違規事
    實或檢具違規證據資料，向公路主管或警察機關檢舉，經查
    證屬實者，應即舉發。但行為終了日起逾7 日之檢舉，不予
    舉發。」、「公路主管或警察機關處理民眾檢舉違反道路交
    通管理事件，應派員查證，經查證屬實者，應予舉發，並將
    處理情形回復檢舉人。前項檢舉違規證據係以科學儀器取得
    ，足資認定違規事實者，得逕行舉發之。」道交條例第7 條
    之1 、違反道路交通管理事件統一裁罰基準及處理細則第22
    條第1 項、第2 項分別定有明文。考其規範意旨，係考量警
    力有限及民眾取巧違規成性，為交通秩序混亂原因之一，一
    般民眾如能利用適當管道檢舉交通違規，除可彌補警力之不
    足外，亦將產生極大之嚇阻效果，以達到維護道路交通安全
    之行政目的；然為避免檢舉人刻意鑽營法律文字，造成法條
    之目的逸失，甚至衍生社會、鄰里之不安與不和諧，同時保
    障法條原立法精神目的在維護交通、保障安全，故針對舉發
    部分，增訂（7 日）期限之規定，而強化社會秩序之安定性
    。是一般民眾見有違規事件，皆可於行為終了日起7 日內敘
    明違規事實或檢具違規證據資料，向公路主管或警察機關檢
    舉，經查證屬實者，應即舉發之。
㈡、經查，前揭如事實概要欄所示之事實，有違規通知單、違反
    道路交通管理事件陳述單、雲林監理站110 年8 月17日嘉監
    雲站字第1100196805號函、110 年8 月31日嘉監雲站字第11
    00191815號函、舉發機關110 年8 月26日國道警四交字第11
    04702807號函、如附表編號1 至4 所示原處分裁決書及送達
    證書等件為證，足可認定為真實。復查，本案原告於110 年
    7 月15日駕駛系爭車輛有如事實概要欄所示之違規行為，經
    檢舉人於當日至翌日間陸續提供科學儀器取得之錄影證據資
    料，向警察機關檢舉，經舉發機關查證屬實而予舉發等情，
    亦有違規通知單、違反道路交通管理事件裁決重新審查紀錄
    表等件在卷可證（見本院卷第25頁至第28頁、第43頁至第45
    頁），故本件舉發程序於法並無不合。又查，本案檢舉人提
    供之採證影像經本院於111 年1 月13日審理時當庭勘驗，並
    製作如附件所示之勘驗筆錄，兩造對於勘驗筆錄內容均稱無
    意見（見本院卷第57頁反面至第59頁反面），故原告駕駛系
    爭車輛於事實概要欄所示之時、地，確有「行駛高速公路未
    依規定變換車道」之客觀事實，應可認定。
㈢、再按「立法者固得以法律規定行政機關執法人員得以連續舉
    發及隨同多次處罰之遏阻作用以達成行政管制之目的，但仍
    須符合憲法第23條之比例原則及法律授權明確性原則。申言
    之，以連續舉發之方式，對違規事實繼續之違規行為，藉舉
    發其違規事實之次數，評價及計算其法律上之違規次數，並
    予以多次處罰，藉多次處罰之遏阻作用，以防制違規事實繼
    續發生，此種手段有助於目的之達成，對維護交通秩序、確
    保交通安全之目的而言，在客觀條件之限制下，更有其必要
    性及實效性。惟每次舉發既然各別構成一次違規行為，則連
    續舉發之間隔期間是否過密，以致多次處罰是否過當，仍須
    審酌是否符合憲法上之比例原則。」（司法院釋字第604 號
    之解釋理由書參照）。又「第7 條之2 之逕行舉發案件有下
    列情形之一者，得連續舉發：逕行舉發汽車行車速度超過
    規定之最高速限或低於規定之最低速度或有第33條第1 項、
    第2 項之情形，其違規地點相距6 公里以上、違規時間相隔
    6 分鐘以上或行駛經過1 個路口以上。但其違規地點在隧道
    內者，不在此限。」道交條例第85條之1 第2 項第1 款定有
    明文。準此，汽車駕駛人行駛高速公路或快速道路數次未依
    規定變換車道（未全程使用方向燈），如其違規地點相距未
    達6 公里、違規時間相隔未達6 分鐘或未行駛經過1 個路口
    ，即不得連續舉發，此於交通勤務警察或依法令執行交通稽
    查任務人員依道交條例第7 條之2 規定逕行舉發案件，固得
    直接適用，然公路主管或警察機關受理道交條例第7 條之1 
    規定的民眾檢舉舉發案件，因同具當場不能製單舉發之情形
    ，而有本質上之類似性，亦應類推適用上開規定，始符道交
    條例第85條之1 第2 項第1 款之規範意旨（臺北高等行政法
    院107 年度交上字第148 號、109 年度交上字第132 號、臺
    中高等行政法院110 年度交上字第10號判決意旨參照）。又
    ，道交條例第85條之1 第2 項各款之規範，即係對於相關違
    規事項進行行為數評價之規範，故於本條項第1 款所訂事項
    如無同款後段及但書之情形，則其行為數已經立法選擇以連
    續舉發之次數為判斷依據。換言之，本件所涉多次「行駛高
    速公路未依規定變換車道」之行為，其以舉發次數計為複數
    個行為，但立法者基於比例原則之考量，認為除非符合「違
    規地點相距6 公里以上、違規時間相隔6 分鐘以上或行駛經
    過1 個路口」之要件，始將長時間之違規評價為數行為，否
    則依據法條文義，均應視為一行為。依據標準，就行為數之
    認定不致過度嚴苛，並與立法意旨及司法院釋字第604 號之
    意旨相符（臺中高等行政法院110 年度交上字第91號判決意
    旨參照）。
㈣、承前揭規定及說明，凡違規地點相距6 公里以上、違規時間
    相隔6 分鐘以上或行駛經過1 個路口等任一要件滿足即可連
    續舉發。本件原告主張如勘驗筆錄㈠、⒈⑵所示內容，即其於
    案發當日駕駛系爭車輛行經斗南交流道北向入口匝道時，因
    有未全程用方向燈之違規情事，業經警方舉發，故本案如附
    表所示4 次違規行為與連續舉發之要件不合，應予免罰等語
    ，固據其提出違規通知單影本為證（見本院卷第54頁），惟
    參以該違規通知單記載之「違規事實」、「舉發違反法條」
    為道交條例第42條「未依規定使用燈光」之違規，經核與本
    案4 次為道交條例第33條第1 項第4 款「行駛高速公路未依
    規定變換車道」違規，並非相同行為，自無適用前揭連續舉
    發規定之餘地。又，本案如附表所示4 次違規行為，其客觀
    事實業已認定如前述，是其中如附表編號1 所示原處分是否
    適法，後續編號2 至4 所示之違規行為是否合於連續舉發之
    要件，本院分別審酌如下：
１、原處分如附表編號1 所示裁決應予維持：
　　參以勘驗筆錄㈠⒉⑴所示內容，可知原告駕駛系爭車輛於斯時
    行至匝道匯集處並未使用方向燈，即靠左駛入左側匝道等情
    ，因此，舉發機關以道交條例第33條第1 項第4 款規定，舉
    發上開行為有「行駛高速公路未依規定變換車道」之違規情
    事，被告以如附表編號2 所示裁決裁處原告，核屬適法。
２、原處分如附表編號2 所示裁決應予維持：
　　查如附表編號2 所示裁決與附表編號1 所示裁決所記載之違
    規時間雖未相隔6 分鐘，且違規地點亦未距離6 公里，但從
    蒐證影片可見其從加速車道駛入國道後始有本次違規行為，
    應認其已經過1 個路口，是依上開規定及說明，原告既於如
    附表編號2 所示時、地再次為同一事由之違規，自與前述連
    續舉發之要件相符，是原告訴請撤銷，核屬無據。
３、原處分如附表編號3 所示裁決應予撤銷：
　　查如附表編號3 所示裁決與附表編號2 所示裁決所記載之違
    規時間未相隔6 分鐘，違規地點亦未距離6 公里，且從蒐證
    影片亦可見上開2 個違規地點間並無經過其他路口，是依前
    述連續舉發之規定及說明，原處分如附表編號3 所示裁決核
    與前述連續舉發之要件未符，是原告訴請撤銷，應屬有據。
４、原處分如附表編號4 所示裁決應予維持：
　　查如附表編號4 所示裁決與附表編號2 所示裁決所記載之違
    規時間雖未相隔6 分鐘，但其違規地點之里程數分別記載為
    232.9 公里及240.0 公里，二者間相距已逾6 公里，故原告
    既於如附表編號4 所示時、地再次為同一事由之違規，自與
    前述連續舉發之要件相符，是原告訴請撤銷，核屬無據。
五、綜上所述，原告訴請撤銷原處分如附表編號3 所示裁決，為
    有理由，應予准許。其餘部分之請求，本院認為與連續舉發
    之要件相符，被告認事用法並無違誤，故原告訴請撤銷原處
    分如附表編號1 、2 、4 所示裁決，為無理由，應予駁回。
六、本件判決基礎已臻明確，兩造其餘攻防方法及訴訟資料經本
    院斟酌後，核與判決結果不生影響，爰不一一詳予論述，併
    此敘明。
七、本件訴訟費用為原告所預納第一審裁判費300 元，因兩造各
    有部分勝訴、部分敗訴，本院審酌上情，認為本件訴訟費用
    應由被告負擔四分之一，餘由原告負擔，爰確定第一審訴訟
    費用額及被告應給付原告之訴訟費用額分別如主文第3 項及
    第4 項所示。
八、依行政訴訟法第237 條之8 第1 項、第98條第1 項前段、第
    104 條，民事訴訟法第93條，判決如主文。
中    華    民    國    111   年    3     月     31   日
                  行政訴訟庭  法  官  温文昌
上列為正本係照原本作成。
如不服本判決，應於送達後20日內，以判決違背法令為理由，向
本院行政訴訟庭提出上訴狀並表明上訴理由（上訴理由應記載原
判決所違背之法令及其具體內容、依訴訟資料可認為原判決有違
背法令之具體事實）。如於本判決宣示或公告後送達前提起上訴
者，應於判決送達後20日內補提上訴理由書（須按他造人數附繕
本）。
中　　華　　民　　國　　111 　年　　3 　　月　　31　　日
                              書記官  張宏清　
附表：　　　　　　　　　　　　　　　　
編 號 違規時間 違規地點 違規通知單號 裁決書案號 裁處內容 （新臺幣） 備    註 1 110年7月15日13時55分 國道1 號北向240.3公里 第ZDA303799號 雲監裁字第72-ZDA303799號 罰鍰3,000元並記違規點數1點 勘驗筆錄㈠⒉⑴ 2 110年7月15日13時55分 國道1 號北向240.0公里 第ZDA303954號 雲監裁字第72-ZDA303954號 罰鍰3,000元並記違規點數1點 勘驗筆錄㈠⒉⑵ 3 110年7月15日13時55分 國道1 號北向239.9公里 第ZDA303955號 雲監裁字第72-ZDA303955號 罰鍰3,000元並記違規點數1點 勘驗筆錄㈠⒉⑶ 4 110年7月15日13時59分 國道1 號北向232.9公里 第ZDA303956號 雲監裁字第72-ZDA303956號 罰鍰3,000元並記違規點數1點 勘驗筆錄㈣⒈⑴ 
附件：
一、本院勘驗被告提供檢舉民眾蒐證錄影光碟，內有4 資料夾，
    以下依序勘驗：「ZDA303799 」、「ZDA303954 」、「ZDA3
    03955 」、「ZDA303956 」等資料夾內之影片檔案，聲音部
    分省略，筆錄記載之時間為畫面顯示時間，勘驗結果如下：
㈠、「ZDA303799」資料夾內有2 影片檔案，依序勘驗如下：
１、勘驗檔案：RV-00000000000000-cASYe國道1號北向國1北斗南
    交流道(240K)匝道入口AZM-7001
⑴、錄影時間：13：54：53
　　檔案開始，畫面顯示為白天，無雨，有自然光線。錄影器材
    為前擋風玻璃上之行車紀錄器。畫面可見錄影車輛位於平面
    道路，正前方有1 輛白色自小客車（下稱系爭車輛），車牌
    號碼為000-0000號，系爭車輛在機車道向左轉變換至外側車
    道時未打方向燈。
⑵、錄影時間：13：55：04至檔案結束
　　系爭車輛閃爍右方向燈3 次，駛入國道1 號北上交流道。　
２、勘驗檔案：RV-00000000000000-TKTB9國道1號北向國1北斗南
    交流道(240K)匝道入口AZM-7001
⑴、錄影時間13：55：18至13：55：28
　　檔案開始，接續可見系爭車輛行駛於匝道上，前方地面上有
    劃設白色槽化線，槽化線左側亦有一匝道，系爭車輛行至匝
    道匯集處時並未使用方向燈，即靠左駛入左側匝道。
⑵、錄影時間13：55：29至13：55：40
　　系爭車輛從左側匝道進入加速車道，可見左方為國道1 號外
    側車道，與系爭車輛間有劃設白色槽化線，系爭車輛接近匯
    集處時，閃爍左方向燈3 次，並在部分車身仍位於加速車道
    上時，關閉左方向燈，隨後駛入國道1 號外側車道。
⑶、錄影時間13：55：41至檔案結束
　　系爭車輛於外側車道閃爍左方向燈3 次，並在部分車身仍位
    於外側車道上時，關閉左方向燈，並駛入中線車道。
㈡、「ZDA303954」資料夾內有2 影片檔案，依序勘驗如下：
１、勘驗檔案：RV-00000000000000-dLn38國道1號北向240公里處
    AZM-7001
⑴、經檢視該檔案內容與前揭㈠、１勘驗內容相同，爰予省略。
２、勘驗檔案：RV-00000000000000-zUZT6國道1號北向240公里處
    AZM-7001
⑴、經檢視該檔案內容與前揭㈠、２勘驗內容相同，爰予省略。
㈢、「ZDA303955」資料夾內有2 影片檔案，依序勘驗如下：
１、勘驗檔案：RV-00000000000000-b3YjG國道1號北向239.9公里
    處AZM-7001
⑴、經檢視該檔案內容與前揭㈠、１勘驗內容相同，爰予省略。
２、勘驗檔案：RV-00000000000000-S1jH7國道1號北向239.9公里
    處AZM-7001
⑴、經檢視該檔案內容與前揭㈠、２勘驗內容相同，爰予省略。
㈣、「ZDA303956」資料夾內有1 影片檔案，勘驗如下：
１、勘驗檔案：RV-00000000000000-bCksk國道1號北向232.9公里
    處AZM-7001
⑴、錄影時間13：59：22至13：59：28
　　檔案開始，天氣與攝影器材同前，錄影車輛位於內側車道，
    系爭車輛位於外側車道，畫面可見系爭車輛閃爍左方向燈2
    次後，在部分車身仍位於外側車道上時，關閉左方向燈，隨
    後變換車道至中線車道。
⑵、錄影時間13：59：29至檔案結束略。
㈤、勘驗結束。